【裁判字號】    95,訴,148
【裁判日期】    950407
【裁判案由】    分割共有物
【裁判全文】
臺灣嘉義地方法院民事判決               95年度訴字第148號
原      告  丁○○
訴訟代理人  湯光民律師
複  代理人  丙○○
被      告  戊○○
            甲○○
上二人共同
訴訟代理人  乙○○
上列當事人間分割共有物事件，本院於民國九十五年三月二十四
日言詞辯論終結，判決如下：
    主  文
兩造共有坐落嘉義縣水上鄉○○段一０一二之六地號、地目建、
面積三一０點七二平方公尺之土地，分割為如附圖所示：甲部分
面積九八點五四平方公尺，分歸被告戊○○取得；乙部分面積一
０一點五八平方公尺，分歸原告及被告甲○○取得，並各按應有
部分二之一之比例保持共有；丙部分面積一一０點六０平方公尺
，由兩造按原應有部分之比例保持共有。
訴訟費用由兩造按如附表所示之原應有部分比例負擔。
    事實及理由
一、原告起訴主張：坐落在嘉義縣水上鄉○○段一０一二之六地
    號、地目建、面積三一０點七二平方公尺之土地（下稱系爭
    土地），為兩造所共有，且兩造之應有比例如附表所示，又
    系爭土地依其使用目的並無不能分割之情形，且兩造亦未以
    契約訂有不分割之期限，惟其分割方法迄未能達成協議，而
    被告戊○○已在編號甲部分建築地上物，原告與被告甲○○
    亦已在編號乙部分建築地上物，因此，基於土地使用經濟效
    益，爰依民法第八百二十三條及第八百二十四條之規定，訴
    請准予裁判分割，並聲明：如主文第一項所示。
二、被告方面：同意原告分割之請求，並同意原告之分割方案，
    且其分得部分如較應有部分之比例為少，亦不向原告請求補
    償。
三、按各共有人除因物之使用目的不能分割，或契約定有不分割
    之期限者外，得隨時請求分割共有物，民法第八百二十三條
    第一項定有明文。原告主張系爭土地為兩造所共有，且兩造
    應有部分如附表所示，並無因使用目的不能分割之情形，各
    共有人間亦無不能分割之契約等情，有原告提出之土地登記
    簿謄本、地籍圖各一份及建物登記簿謄本二份在卷可參，且
    為被告所不爭執，應堪信其主張為真實。揆諸上開規定，原
    告起訴請求分割系爭土地，自無不合，應予准許。
四、又法院為裁判分割前，應顧及公平、當事人之聲明、應有部
    分之比例與實際是否相當、共有物之客觀情狀、性質、價格
    與經濟價值、共有利益、各共有人之主觀因素與使用現狀、
    利害關係等因素為綜合判斷。經核原告所提如附圖所示之分
    割方案，並無違上述分割共有物應審酌之原則及兩造之利益
    ，而被告亦於辯論期日時當庭表示同意原告所提之分割方案
    ，是本院認原告所主張如附圖所示之分割方法尚屬適當，爰
    判決如主文第一項所示。
五、再按以原物為分配時，如共有人中有不能按應其應有部分受
    分配者，得以金錢補償之，固為民法第八百二十四條第三項
    所明定。惟查，本件因共有人已分別在各自分得之土地上建
    築地上物，因此為遷就各共有人既存地上建物之面積，致被
    告戊○○分得部分較其應有部分之比例減少一點五二平方公
    尺，因其差額極小，且被告戊○○亦表示不向原告請求補償
    ，本院爰不另為找補差額之諭知。
六、再按因共有物分割、經界或其他性質上類似之事件涉訟，由
    敗訴當事人負擔訴訟費用顯失公平者，法院得酌量情形，命
    勝訴之當事人負擔其一部。民事訴訟法第八十條之一定有明
    文。系爭土地應予分割，惟因分割方法兩造無法達成協議，
    依前揭說明，本院認本件訴訟費用應由兩造按如附表所示之
    原應有部分比例負擔。
七、結論：原告之訴為有理由，依民事訴訟法第八十條之一，判
    決如主文。
中    華    民    國    95    年    4     月    7     日
                  民二庭法  官  林福來
以上正本係照原本作成
如對本判決上訴須於判決送達後20日內向本院提出上訴狀
中    華    民    國    95    年    4     月    7     日
                        書記官  侯學義
附表：
  一、原告應有部分四分之一。
  二、被告戊○○應有部分二分之一。
  三、被告甲○○應有部分四分之一。


司法院資訊處製作；財團法人民間司法改革基金會備份。
